臺灣高等法院刑事裁定
110年度抗字第1385號
抗  告  人
即  受刑人  謝昆晃





上列抗告人因聲請定其應執行刑案件，不服臺灣新北地方法院中
華民國110年7月28日裁定（110年度聲字第2234號），提起抗告
，本院裁定如下：
    主  文
原裁定撤銷。
謝昆晃犯如附表所示各罪所處之刑，有期徒刑部分應執行有期徒
刑貳拾年。
    理  由
一、原裁定意旨略以：抗告人即受刑人謝昆晃因犯偽造文書等案
    件，經如附表所示先後判處如附表所示之刑，均分別確定在
    案。茲檢察官聲請就附表所示之罪定其應執行刑，審核認聲
    請為正當，應予准許，爰審酌受刑人所犯各罪之犯罪類型、
    動機、情節及行為次數等情狀後整體評價其應受矯治之程度
    ，並兼衡責罰相當與刑罰經濟之原則，定受刑人應執行有期
    徒刑26年6月等語。
二、抗告意旨略以：
㈠、抗告人所犯均屬同樣的罪刑，且犯罪手法相同，犯罪時間相
    近又重疊，手段及所侵害法益相類似，又是第一次初犯入監
    ，僅係經檢察官先後起訴，始分別審判、定以非輕之應執行
    刑，此於受刑人之權益難謂並無影響。原裁定並未就受刑人
    整體犯罪行為、態樣、時間觀察，即定其應執行刑，顯有不
    利於抗告人之處，難謂與上開內部性界限之法律目的及刑罰
    之公平性無違。且原裁定亦未說明有何為此裁量之特殊情由
    ，致實質上抗告人因原裁定之犯行所受處罰將遠高於其所犯
    同類型之案件，其裁量權行使尚非妥適，難昭折服。
㈡、抗告人已全部與被害人達成和解及賠償損害金額，並繳回所
    有犯罪所得，此有和解書、調解筆錄及犯罪所得繳款單在卷
    可稽（見本院卷第53至169頁）。
㈢、抗告人所犯之罪皆屬微罪，犯後入監這些年也深深自責，已
    知悔改，在監服刑期間，恪遵獄所規定，對於當初一時思慮
    不週之處，多有反省，願以行動展現悔改之意，懇請給予彌
    補遺憾之機會，早日回歸社會及家庭，重新做人等語。
三、按：
㈠、裁判確定前犯數罪者，併合處罰之；數罪併罰有2裁判以上者
    ，應依刑法第51條之規定定其應執行之刑；宣告多數有期徒
    刑者，於各刑中之最長期以上，各刑合併之刑期以下，定其
    刑期，但不得逾30年，刑法第50條第1項前段、第53條、第5
    1條第5款分別定有明文。
㈡、數罪併罰，分別宣告多數有期徒刑者，於各刑中之最長期以
    上，各刑合併之刑期以下，定其刑期，但不得逾三十年，刑
    法第51條第5款定有明文。乃因刑罰之科處，應以行為人之
    責任為基礎，考量人之生命有限，刑罰對被告造成之痛苦程
    度，係以刑度增加而生加乘效果，而非等比方式增加，如以
    實質累加方式執行，刑責恐將偏重過苛，不符現代刑事政策
    及刑罰之社會功能，故透過定應執行刑程序，採限制加重原
    則，授權法官綜合斟酌被告犯罪行為之不法與罪責程度、各
    罪彼此間之關聯性（例如數罪犯罪時間、空間、各行為所侵
    害法益之專屬性或同一性、數罪對法益侵害之加重效應等）
    、數罪所反應被告人格特性與傾向、對被告施以矯正之必要
    性等，妥適裁量最終具體應實現之刑罰，以符罪責相當之要
    求。再者，國家使用刑罰懲罰或矯治犯罪，必須考慮手段之
    效益，使用過度之刑罰，會使邊際效益遞減，未必能達到目
    的，卻造成犯罪管理之過度花費，這正是所謂刑罰經濟之思
    考（最高法院106年度台抗字第177號裁定參照）。
四、經查：
㈠、本院參酌最高法院110年度台抗大字第489號裁定意旨，業以
    書面向抗告人詢問，經抗告人表示，意見同抗告狀，無其他
    理由補充，有本院查詢表在卷可稽，合先敘明。　　
㈡、本件受刑人犯如附表所示之罪，經分別判處如附表所示之刑
    ，先後確定在案。上開附表編號2至88所示數罪，係在附表
    編號1裁判確定前所犯，有各該判決及本院被告前案紀錄表
    在卷可查。又附表編號1至88各罪之宣告刑，最長期之刑為
    有期徒刑3年，合併刑期為有期徒刑119年4月（內部界限為2
    8年），原裁定於此範圍內，併考量附表編號1至45、46至87
    所示之罪，業經原審法院各定應執行刑為有期徒刑12年、15
    年，乃酌定其應執行之刑為有期徒刑26年6月，固無違背定
    應執行刑之外部界限及內部界限。惟衡酌本件受刑人所犯，
    附表編號1至3、5至11、13至22、24至27、29至30、34至35
    、37至39、41至45、52、56、63、71、76、88所示之罪為偽
    造準私文書罪，附表編號4、12、23、28、31至33、36、40
    、46至51、53至55、57至62、64至70、72至75、77至87所示
    之罪為恐嚇取財罪，分別為罪質相同之侵害社會法益，及侵
    害財產法益及意思決定自由犯罪類型案件。且觀諸附表所示
    各罪之刑事判決，可知受刑人犯罪時間均集中在98年2月至1
    03年4月間，其犯罪時間甚為密接，抗告人各次犯罪時間相
    去不遠，且犯罪行為態樣、手段及動機均與六合彩相關，被
    害法益固然不同，於併合處罰時，因所侵害為同質性之法益
    、責任非難重複之程度較高，法益侵害之加重效應應予遞減
    ，允酌定較低之應執行刑。原裁定疏未充分考量及此，而定
    應執行刑為26年6月，其裁量權之行使難謂妥適。是抗告意
    旨主張原裁定應執行刑罰過重，為有理由。
㈢、綜上，原裁定既有如上述違誤或不當之處，即屬無可維持，
    應由本院撤銷，且為免發回原審法院重新裁定於刑事訴追執
    行效能無益，爰由本院自為裁定（原聲請書及原裁定附表有
    誤，爰更正如本裁定附表所示）。查本件抗告人犯如附表編
    號1至88所示之罪，經先後判決確定，且各該罪均在附表編
    號1所示之罪判決確定前所犯，是檢察官聲請就附表所示各
    罪合併定其應執行刑，於法尚無不合。爰審酌抗告人如附表
    各罪所示刑度之外部限制（有期徒刑119年4月）、內部界限
    （有期徒刑28年），且就所犯附表各罪犯罪時間相近，責任
    非難重複程度較高，並衡酌犯罪類型、行為態樣、手段、侵
    害法益之種類、法律目的、抗告人違反之嚴重性、數罪所反
    應抗告人之人格特性與傾向、所犯數罪為整體非難評價，及
    貫徹刑法量刑公平正義理念之內部限制等，定其應執行之刑
    如主文第2項所示。
據上論斷，依刑事訴訟法第413條、第477條第1項，刑法第50條
第2項、第53條、第51條第5款，裁定如主文。
中　　華　　民　　國　　110 　年　　9 　　月　　24　　日
  　　　　     　 刑事第十六庭  審判長法　官  葉騰瑞
                                      法　官  古瑞君
                                      法　官  廖紋妤
以上正本證明與原本無異。      
如不服本裁定，應於收受送達後5日內向本院提出抗告狀。
                                      書記官  江珮菱
中　　華　　民　　國　　110 　年　　9 　　月　　27　　日